---
title: "Analise Sentimentos"
author: "Pedro Sobreiro"
date: "02/01/2021"
output:
  pdf_document: default
  html_document: default
  word_document: default
editor_options: 
  markdown: 
    wrap: 72
---

Adaptado de
<https://sillasgonzaga.github.io/2017-09-23-sensacionalista-pt01/>
Library: Gonzaga, S. T. (2020). Sillasgonzaga/lexiconPT [R].
<https://github.com/sillasgonzaga/lexiconPT> (Original work published
2017)

Carvalho, P., & Silva, M. J. (2015). SentiLex-PT: Principais
características e potencialidades. Oslo Studies in Language, 7(1),
Article 1. <https://doi.org/10.5617/osla.1444> SentiLex:
<http://b2find.eudat.eu/dataset/b6bd16c2-a8ab-598f-be41-1e7aeecd60d3>

As mais importantes para análise sentimento são: - Qual é impacto do
ensino à distância nas instituições de ensino superior? - Qual é impacto
do ensino à distância nas atividades de docência dos professores?

Os dados estão a ser exportados para o SMARTPLS: Wong, K. (2013).
Partial least square structural equation modeling (PLS-SEM) techniques
using SmartPLS. Marketing Bulletin, 24, 1--32.

Estava a seguir este tutorial

Mais exemplos como trabalhar SMARTPLS: -
<https://journals.plos.org/plosone/article?id=10.1371/journal.pone.0234711>

Hou, H.-Y., Lo, Y.-L., & Lee, C.-F. (2020). Predicting Network Behavior
Model of E-Learning Partner Program in PLS-SEM. Applied Sciences,
10(13), 4656. <https://doi.org/10.3390/app10134656>

Rizun, M., & Strzelecki, A. (2020). Students' Acceptance of the COVID-19
Impact on Shifting Higher Education to Distance Learning in Poland.
International Journal of Environmental Research and Public Health,
17(18), 6468. <https://doi.org/10.3390/ijerph17186468>

Wong, K. (2013). Partial least square structural equation modeling
(PLS-SEM) techniques using SmartPLS. Marketing Bulletin, 24, 1--32.

```{r setup, include=FALSE}
knitr::opts_chunk$set(echo = TRUE)
```

# Libraries

```{r}
library(dplyr)
library(readxl)

```

# Vamos ler os dados

```{r}
df <- read_excel("../dados/SEM_Questionarios_Docentes_final.xlsx")

str(df)
```

# Vamos usar o package lexiconPT

Install with: - devtools::install_github("sillasgonzaga/lexiconPT") - or
install.package('lexiconPT')

<https://github.com/sillasgonzaga/lexiconPT>

```{r}
library(lexiconPT)

#carregar os datasets
data("oplexicon_v3.0")
data("sentiLex_lem_PT02")

get_word_sentiment("adaptação")
```

```{r}
print(paste("colunas:",ncol(oplexicon_v3.0), "linhas:", nrow(oplexicon_v3.0)))
```

```{r}
op30 <- oplexicon_v3.0
sent <- sentiLex_lem_PT02

str(sent)
str(op30)
```

# Atividades docentes

```{r}
df['EnsinoOnline_Atividades_docentes']
```

```{r}
library(dplyr)
df_comments <- data.table::copy(df['EnsinoOnline_Atividades_docentes'])
#df_comments <- df_comments %>% mutate('EnsinoOnline_Atividades_docentes' = row_number()) não percebo às vezes não cria...
df_comments$id = as.numeric(row.names(df)) #criar uma coluna com o id das colunas
str(df_comments)
```

```{r}
names(df_comments) = c('impacto','comment_id')
head(df_comments)
```

```{r}
library(tidytext)
df_comments_unnested <- df_comments %>% unnest_tokens(term, impacto)
str(df_comments_unnested)
```

## Vamos classificar

```{r}

df_comments_unnested %>% 
  left_join(op30, by = "term") %>% 
  left_join(sent %>% select(term, lex_polarity = polarity), by = "term") %>% 
  select(comment_id, term, polarity, lex_polarity) %>% 
  summarise(
    comment_sentiment_op = sum(polarity),
    comment_sentiment_lex = sum(lex_polarity),
    n_words = n()
    ) %>% 
  ungroup() %>% 
  rowwise() %>% 
  mutate(
    most_neg = min(comment_sentiment_lex, comment_sentiment_op),
    most_pos = max(comment_sentiment_lex, comment_sentiment_op)
  )

df_comments_unnested

```

## manter apenas as palavras com polaridade

tanto no OpLexicon como no SentiLex

```{r}
df_comments_unnested2 <- df_comments_unnested %>% 
  inner_join(op30, by = "term") %>% 
  inner_join(sent %>% select(term, lex_polarity = polarity), by = "term") %>% 
  group_by(comment_id) %>% 
  summarise(
    comment_sentiment_op = sum(polarity),
    comment_sentiment_lex = sum(lex_polarity),
    n_words = n()
    ) %>% 
  ungroup() %>% 
  rowwise() %>% 
  mutate(
    most_neg = min(comment_sentiment_lex, comment_sentiment_op),
    most_pos = max(comment_sentiment_lex, comment_sentiment_op)
  )

head(df_comments_unnested2)
```

```{r}
library(ggplot2)
p <- df_comments_unnested2 %>% 
  ggplot(aes(x = comment_sentiment_op, y = comment_sentiment_lex)) +
    geom_point(aes(color = n_words)) + 
    scale_color_continuous(low = "green", high = "red") +
    labs(x = "Polaridade no OpLexicon", y = "Polaridade no SentiLex") +
    #geom_smooth(method = "lm") +
    geom_vline(xintercept = 0, linetype = "dashed") +
    geom_hline(yintercept = 0, linetype = "dashed")

p
```

corrigir isto so para sentilex

```{r}
df_comments_unnested2 <- df_comments_unnested %>% 
  inner_join(sent %>% select(term, lex_polarity = polarity), by = "term") %>% 
  group_by(comment_id) %>% 
  summarise(
    comment_sentiment_lex = sum(lex_polarity),
    n_words = n()
    )

print(nrow(df_comments_unnested2))
head(df_comments_unnested2)
```

```{r}
p <- df_comments_unnested2 %>% 
  ggplot(aes(x = comment_sentiment_lex)) +
    geom_bar(aes(color = n_words)) + 
    scale_color_continuous(low = "green", high = "red") +
    labs(x = "Polaridade no OpLexicon",y="Frequência") +
    #geom_smooth(method = "lm") +
    geom_vline(xintercept = 0, linetype = "dashed") +
    geom_hline(yintercept = 0, linetype = "dashed")

p
```

## so para OpLexicon

```{r}
df_comments_unnested2 <- df_comments_unnested %>% 
#     inner_join(op30, by = "term") %>% 
     inner_join(op30 %>% select(term, lex_polarity = polarity), by = "term") %>% 
     group_by(comment_id) %>% 
     summarise(comment_sentiment_lex = sum(lex_polarity),n_words = n())

print(nrow(df_comments_unnested2))
head(df_comments_unnested2)
```

```{r}
p <- df_comments_unnested2 %>% 
  ggplot(aes(x = comment_sentiment_lex)) +
    geom_bar(aes(color = n_words)) + 
    scale_color_continuous(low = "green", high = "red") +
    labs(x = "Polaridade no OpLexicon",y="Frequência") +
    #geom_smooth(method = "lm") +
    geom_vline(xintercept = 0, linetype = "dashed") +
    geom_hline(yintercept = 0, linetype = "dashed")

p
```

```{r}
library(tidyr)
df_comments_wide <- df_comments_unnested2 %>% 
  # filtrar fora palavras neutras
  #filter(sentiment != 0) %>%
  mutate(sentimentText = ifelse(comment_sentiment_lex < 0, "negativo", "positivo"))

df_comments_wide
```

```{r}
names(df_comments_wide)
```

## Juntar o sentimento aos dados

EnsinoOnline_Atividades_docentes

```{r}
#vamos mudar o nome da coluna
names(df_comments_wide) = c("comment_id","atividades_sentiment","atividades_n_words","atividades_sentimentText")

#vamos criar uma coluna id
df$id = as.numeric(row.names(df))

df<-left_join(df,df_comments_wide,by=c("id"= "comment_id"))
```

```{r}
str(df)
```

# Aprendizagem_estudantes

EnsinoOnline_Aprendizagem_estudantes

[@c]

```{r}
df_comments <- data.table::copy(df['EnsinoOnline_Aprendizagem_estudantes'])
df_comments$id = as.numeric(row.names(df)) #criar uma coluna com o id das colunas
str(df_comments)

names(df_comments) = c('impacto','comment_id')
head(df_comments)

df_comments_unnested <- df_comments %>% unnest_tokens(term, impacto)
str(df_comments_unnested)

# vamos buscar a polaridade das palavras (positiva, negativa e neutra)
df_comments_unnested2 <- df_comments_unnested %>% 
#     inner_join(op30, by = "term") %>% 
     inner_join(op30 %>% select(term, lex_polarity = polarity), by = "term") %>% 
     group_by(comment_id) %>% 
     summarise(comment_sentiment_lex = sum(lex_polarity),n_words = n())

print(nrow(df_comments_unnested2))
head(df_comments_unnested2)

print(nrow(df_comments_unnested2))
head(df_comments_unnested2)

df_comments_wide <- df_comments_unnested2 %>% 
  mutate(sentimentText = ifelse(comment_sentiment_lex < 0, "negativo", "positivo"))

#vamos mudar o nome da coluna
names(df_comments_wide) = c("comment_id","estudantes_sentiment","estudantes_n_words","estudantes_sentimentText")

#vamos criar uma coluna id
df$id = as.numeric(row.names(df))

df<-left_join(df,df_comments_wide,by=c("id"= "comment_id"))
```

## Juntar o sentimento aos dados

# EnsinoOnline_IES

EnsinoOnline_IES

```{r}
df_comments <- data.table::copy(df['EnsinoOnline_IES'])
df_comments$id = as.numeric(row.names(df)) #criar uma coluna com o id das colunas
str(df_comments)

names(df_comments) = c('impacto','comment_id')
head(df_comments)

df_comments_unnested <- df_comments %>% unnest_tokens(term, impacto)
str(df_comments_unnested)


# vamos buscar a polaridade das palavras (positiva, negativa e neutra)
df_comments_unnested2 <- df_comments_unnested %>% 
#     inner_join(op30, by = "term") %>% 
     inner_join(op30 %>% select(term, lex_polarity = polarity), by = "term") %>% 
     group_by(comment_id) %>% 
     summarise(comment_sentiment_lex = sum(lex_polarity),n_words = n())

print(nrow(df_comments_unnested2))
head(df_comments_unnested2)

df_comments_wide <- df_comments_unnested2 %>% 
  mutate(sentimentText = ifelse(comment_sentiment_lex < 0, "negativo", "positivo"))

#vamos mudar o nome da coluna
names(df_comments_wide) = c("comment_id","IES_sentiment","IES_n_words","IES_sentimentText")

#vamos criar uma coluna id
df$id = as.numeric(row.names(df))

df<-left_join(df,df_comments_wide,by=c("id"= "comment_id"))
```

ATE1 -\> TEX1

```{r}
names(df)
```

```{r eval=FALSE, include=FALSE}
names(df)<-c("Age","Gender","Academic_Qualifications","Teaching_Experience","OTA1","OTA2","OTA3","POA1","POA2","POA3","POA4","POA5",
             "POA6","POA7","POA8","BTE1","BTE2","BTE3","ATE1","ATE2","ATE3","ATE4","ATE5","ATE6","EnsinoOnline_Aprendizagem_estudantes",
             "EnsinoOnline_Atividades_docentes","EnsinoOnline_IES","id","impacto","sentImpacto")

names(df)
```

# Tirar POA1 e POA4

Alfa indica a importância das variáveis para a explicação da dimensão.
Validade das questões...

OTS1 OTS2 OTS3

# Transformar as escalas

mediana negativos -2 -\> 1 -1 -\> 2 0 -\> 3 mediana positivos +p-\> 4
+g-\> 5

NAs -\> 0

ou Correr como está

```{r}
sort(unique(df$IES_sentiment))
sort(unique(df$estudantes_sentiment))
sort(unique(df$atividades_sentiment))

print(paste("IES",median(c(1,2,5))))
print(paste("estudantes",median(c(1,2,3,4,14))))
print(paste("atividades",median(c(2,3,5))))
```

Vamos criar uma variável nova convertida para a nova escala. O modelo
está a dar problemas e vamos tentar criar desta forma uma escala de
likert

```{r}
# Mediana negativos
mNegAti<-median(df$atividades_sentiment[df$atividades_sentiment<0],na.rm = TRUE)
mNegEst<-median(df$estudantes_sentiment[df$estudantes_sentiment<0],na.rm = TRUE)
mNegIES<-median(df$IES_sentiment[df$IES_sentiment<0],na.rm = TRUE)
# Mediana positivos
mPosAti<-median(df$atividades_sentiment[df$atividades_sentiment>0],na.rm = TRUE)
mPosEst<-median(df$estudantes_sentiment[df$estudantes_sentiment>0],na.rm = TRUE)
mPosIES<-median(df$IES_sentiment[df$IES_sentiment>0],na.rm = TRUE)

print(paste("mNegAti",mNegAti))
print(paste("mNegEst",mNegEst))
print(paste("mNegIES",mNegIES))
print(paste("mPosAti",mPosAti))
print(paste("mPosEst",mPosEst))
print(paste("mPosIES",mPosIES))

# criar colunas novas
df$atividades_sentConv <- 0
df$estudantes_sentConv <- 0
df$IES_sentConv <- 0

# Negativo > Menor ou igual mediana neg 
df$atividades_sentConv[df$atividades_sentiment<=mNegAti] = 1
df$estudantes_sentConv[df$estudantes_sentiment<=mNegEst] = 1
df$IES_sentConv[df$IES_sentiment<=mNegIES] = 1
# Negativo > Maior que mediana ou menor que 0
df$atividades_sentConv[df$atividades_sentiment>mNegAti & df$atividades_sentiment <0 ] = 2
df$estudantes_sentConv[df$estudantes_sentiment>mNegEst & df$estudantes_sentiment <0 ] = 2
df$IES_sentConv[df$IES_sentiment>mNegIES & df$IES_sentiment<0] = 2
# Igual a NANs 
df$atividades_sentConv[is.na(df$atividades_sentiment)] = 0
df$estudantes_sentConv[is.na(df$estudantes_sentiment)] = 0
df$IES_sentConv[is.na(df$IES_sentiment)] = 0
# Positivo > Maior que a mediana positiva
df$atividades_sentConv[df$atividades_sentiment>=mPosAti] = 5
df$estudantes_sentConv[df$estudantes_sentiment>=mPosEst] = 5
df$IES_sentConv[df$IES_sentiment>=mNegIES] = 5
# Positivo > Maior que 0 e menor que mediana
df$atividades_sentConv[df$atividades_sentiment<mPosAti & df$atividades_sentiment >0 ] = 4
df$estudantes_sentConv[df$estudantes_sentiment<mPosEst & df$estudantes_sentiment >0 ] = 4
df$IES_sentConv[df$IES_sentiment<mPosIES & df$IES_sentiment>0] = 4
# Igual a 0
df$atividades_sentConv[df$atividades_sentiment==0] = 3
df$estudantes_sentConv[df$estudantes_sentiment==0] = 3
df$IES_sentConv[df$IES_sentiment==0] = 3

```

```{r}
names(df)
str(df)
```

```{r}
names(df)
str(df[c("EnsinoOnline_Atividades_docentes","atividades_sentiment","atividades_n_words","atividades_sentimentText")])
```

```{r}
library(xlsx)

#df<-df[-c(25:28)]

write.csv(df,"../dados/dados_texto_SMARTPLS.csv",quote = TRUE )

# Tenho que remover quotes e os comentários senão não se consegue importar no SmartPLS

df_SemTexto<-df[,-c(25:27)]
write.csv(df_SemTexto,"../dados/dados_SMARTPLS.csv",quote = FALSE )

```

# Gráficos

OTS1 = Alunos OTS2 = Professores OTS3 = IES

Gráfico amarelo

```{r}
library(RColorBrewer)
library(gridExtra)

myColors <- colorRampPalette(brewer.pal(8, "Spectral"))
p1 <- df %>% 
  ggplot(aes(x = estudantes_sentConv)) +
    geom_bar(aes(color = atividades_n_words)) + 
    scale_color_continuous(low = "green", high = "red") +
    labs(x = "student online learning",y="number of answers") +
    geom_vline(xintercept = 0, linetype = "dashed") +
    geom_hline(yintercept = 0, linetype = "dashed") +
    theme_classic()+theme(text = element_text(size=14))+
    scale_fill_manual(values = myColors)

p2 <- df %>% 
  ggplot(aes(x = atividades_sentConv)) +
    geom_bar(aes(color = atividades_n_words)) + 
    scale_color_continuous(low = "green", high = "red") +
    labs(x = "teaching career development",y="number of answers") +
    geom_vline(xintercept = 0, linetype = "dashed") +
    geom_hline(yintercept = 0, linetype = "dashed") +
    theme_classic()+theme(text = element_text(size=14))+
    scale_fill_manual(values = myColors)

p3 <- df %>% 
  ggplot(aes(x = IES_sentConv)) +
    geom_bar(aes(color = atividades_n_words)) + 
    scale_color_continuous(low = "green", high = "red") +
    labs(x = "online learning in HEI",y="number of answers") +
    geom_vline(xintercept = 0, linetype = "dashed") +
    geom_hline(yintercept = 0, linetype = "dashed") +
  theme_classic()+theme(text = element_text(size=14))+
    scale_fill_manual(values = myColors)


grid.arrange(p1,p2,p3,widths = c(1.5,1.5,1.5))

```

```{r}
print("atividades")
table(df$atividades_sentConv)
print("estudantes")
table(df$estudantes_sentConv)
print("IES")
table(df$IES_sentConv)
```

O impacto do ensino à distância na aprendiza-gem dos estudantes, tem
aproximadamente 9 respostas com um sentimento negativo (14%), bem como
sentiment neutron com 14 (21%) e 30 com um sentimento positivo (46%). O
sentimento em relação às atividades de ensino apresenta 11 respostas com
sentimento negativo (17%), 11 sentimento neutro (17%) e 31 positivo
(47%). Em relação à instituição de ensino superior com 3 respostas com
sentimento negativo (5%), 12 neutro (18%) e 31 positivo (52%). A opinião
em relação à instituição de ensina é a que apresenta uma percentagem
maior de sentimento positivo (52%) em oposição a 5% que manifestaram
sentimento positivo. A opinião em relação às atividades de ensino
regista a maior percentagem de sentimento positivo (17%) bem como um
sentimento neutro.

```{r}
n <-length(df$estudantes_sentConv)
print(paste("Estudantes ","negativas",9/n,"neutras",14/n,"positivas",30/n))
print(paste("Atividades de ensino","negativas",11/n,"neutras",11/n,"positivas",31/n))
print(paste("Instituição de ensino superior","negativas",3/n,"neutras",12/n,"positivas",34/n))
```

# Examples for the sentiment explanation

```{r}
library(stringr)
words = "Considero que a minha adaptação se efetuou de uma forma tranquila"
number_words = str_count(words,'\\w+')

for (i in 1:number_words){
  print(paste(word(words,i)," > polaridade",get_word_sentiment(word(words,i))))
}
get_word_sentiment("forma")
```
